臺灣臺中地方法院刑事判決　　　　　　　　　　　　九十一年度訴字第二四六七號
　　公　訴　人　臺灣臺中地方法院檢察署檢察官
　　被　　　告　乙○○
　　選任辯護人　劉佳田律師
右列被告因偽造文書等案件，經檢察官提起公訴（九十一年度偵字第一六七六七號）
，本院判決如左：
    主  文
乙○○連續行使偽造私文書，足以生損害於他人，處有期徒刑陸月，如易科罰金，以
參佰元折算壹日，緩刑參年。
財團法人聯合信用卡處理中心三份簽帳單第一聯參張，均沒收，第二聯、第三聯各參
張，其上偽造之「ＺＩＮ  ＳＨＩＨ」署押共陸枚，均沒收。
    事  實
一、乙○○與甲○○二人原為男女朋友關係，民國九十年十二月中旬某日，甲○○委
    託乙○○辦理甲○○所有之花旗銀行信用卡（卡號：000000000000
    0000號）停卡手續而交付上開信用卡予乙○○，乙○○竟沒有辦理停卡而基
    於為自己不法之所有及偽造文書之概括犯意，於九十一年一月三日，持前開信用
    卡，至臺北市○○路二０一號京奇汽車百貨有限公司（下稱京奇公司）消費三次
    ，時間分別為當日十六時二十九分、十六時五十八分、十七時三十五分，金額分
    別為一千九百八十五元、一千一百九十九元及一千零四十七元，並均以上開信用
    卡刷卡方式支付購物費用，致使不知情之該公司售貨人員以為係有權使用該信用
    卡之人消費而陷於錯誤並交付三份商品，並以該信用卡刷卡後，由乙○○連續偽
    簽甲○○之英文「ＺＩＮ  ＳＨＩＨ」署名於財團法人聯合信用卡處理中心三份
    簽帳單（含複寫聯）上，而偽造表示係甲○○「ＺＩＮ  ＳＨＩＨ」本人確認為
    該三筆消費之意之文書，並以該偽造之簽帳單交付該售貨人員而連續行使該偽造
    之私文書，供京奇公司向花旗銀行請領款項之用，足生損害於甲○○本人及花旗
    銀行對於信用卡交易作業之正確性，且使花旗銀行誤以為係甲○○本人確有上開
    消費行為，而撥款予京奇公司，而受有難以追償之不利益。嗣因甲○○發現有人
    冒用其信用卡報警，循線查獲。
二、案經台中市警察局第五分局報請臺灣臺中地方法院檢察署檢察官查起訴。
    理  由
一、被告乙○○雖然坦承有於九十一年一月三日，持前開信用卡，至臺北市○○路二
    ０一號京奇公司消費三次，金額分別為一千九百八十五元、一千一百九十九元及
    一千零四十七元，並均以上開信用卡刷卡方式支付購物費用，於該公司售貨人員
    以該信用卡刷卡後，由其於簽帳單（含複寫聯）上以甲○○之英文姓名「ＺＩＮ
      ＳＨＩＨ」簽名之事實，惟否認有冒用該信用卡詐欺取財及偽造文書之犯行，
    辯解稱其先前曾經向甲○○借錢，甲○○說她沒有錢可借，但交付該張信用卡，
    說是如果急用的話，可以用她的信用卡刷卡應急，甲○○有同意由其使用云云。
    然查上開事實，業經告訴人甲○○指訴明確，並有京奇公司之簽帳單商店存根聯
    影本三張在卷足稽，而被告若係向甲○○借用該信用卡購物消費，則其於消費之
    後應會馬上向甲○○告知，惟被告並沒有立即告知，或於相當之時期內告知，以
    讓甲○○有時間準備足夠之金錢在其帳戶內供扣款，或準備足夠之金錢付款，被
    告係在甲○○發現有上開三筆消費之帳單，經甲○○催討之後，方於九十一年二
    月間，請其弟弟將上開金額交付甲○○，此為被告所承認，是被告顯然沒有得到
    甲○○之同意，就用上開信用卡消費，此項事實堪以認定，其所為辯解，顯係事
    後卸責之詞，不足採信，其詐欺取財及偽造文書犯行堪以認定。
二、按以信用卡刷卡消費後，商家所製作之簽帳單內載有卡號、交易別、有效期、批
    次號碼、授權碼、交易日期、時間、金額、交易事項，於簽帳單上簽署姓名，除
    表示已收受特約商店所交付之交易標的物或消費標的，並為確認該筆消費之憑證
    ，具有表示法律上權利義務之證明，是簽帳單性質上除具有與收據相同之作用外
    ，且係信用卡發卡銀行據以向持卡人收款之憑證，屬私文書，被告於簽帳單上偽
    簽甲○○之英文「ＺＩＮ  ＳＨＩＨ」署名，表示係甲○○「ＺＩＮ  ＳＨＩＨ
    消費之意，並將商店存根聯交付店員以為行使，自足以生損害於甲○○、京奇公
    司及花旗銀行，核其此部份所為，係犯刑法第二百十六條、第二百十條之行使偽
    造私文書罪；另按刑法第三百三十九條第一項之詐欺取財罪，以使用詐術使人交
    付財物為構成要件，被害人若因受行為人使用詐術之結果，而交付財物，其由於
    此一交付行為即喪失對於個別財物之佔有、使用、收益、處分等權益，而造成財
    產之損害，縱使行為人有給予相當之代價，或被害人可自其他途徑獲得補償，亦
    復如此，尚無礙於詐欺取財罪之成立，被告乙○○明知其並無付款之真意，向京
    奇公司之店員佯以信用卡刷卡消費之方式購物，已經有施行詐術之行為，且因此
    而致京奇公司之店員陷於錯誤而同意其消費並交付財物，核其此部份所為，係犯
    刑法第三百三十九條第一項之詐欺取財罪。公訴人以被告固明知其並無付款之真
    意，向店員佯以信用卡刷卡消費之方式購物，雖因此而致店員陷於錯誤而同意其
    消費並交付財物，且使花旗銀行誤以為係甲○○本人確有上開消費行為，而撥款
    予京奇公司，然按現行信用卡交易實務，被告前往特約商店簽帳消費時，不論所
    購買者為具體財物或無形之服務，其主觀上均認為係以由發卡公司先行代墊付價
    款之方式，作為其清償對於特約商店所欠帳款之手段，而不論告訴人將來是否會
    向發卡公司償付帳款，各特約商店均能自發卡公司取得款項，是被告於簽帳消費
    時主觀上當無詐取特約商店財物之犯意，而各該特約商店於接受被告持卡消費時
    ，僅係同意由發卡公司承擔被告因消費而對該特約商商店所負之價金債務而已，
    在整個交易過程中，各該特約商店均係為自己之利益而從事於交易活動，是無從
    使各該特約商店立於發卡公司之使用人或代理人之地位，而認為係發卡公司授權
    或指示各特約商店將財物或服務交付予被告，因而縱所交付者為現實財物，亦難
    認被告係詐取發卡公司之使用人之財物，而認為被告此部份所為係犯刑法第三百
    三十九條第二項詐欺得利罪，尚有未洽，起訴法條應予變更。被告偽造甲○○之
    英文「ＺＩＮ  ＳＨＩＨ」簽名之行為，為其偽造私文書之階段行為；其偽造私
    文書後，復持以行使，其偽造之低度行為，為其行使之高度行為所吸收，均不另
    論罪，只論以行使偽造私文書罪名。其先後三次行使偽造私文書及詐欺取財行為
    ，均時間緊接，處犯相同之罪名，係基於概括之犯意連續所為，皆為連續犯，均
    以一罪論。被告所犯前開二罪間，有方法、結果之牽連犯關係，依刑法第五十五
    條之規定，從一重論以行使偽造私文書罪。爰審酌被告犯罪之動機、目的、手段
    、所生之危害及其品行、智識程度與犯後之態度等一切情狀，量處如主文所示之
    刑，並諭知易科罰金之折算標準。又被告未曾受有期徒刑以上刑之宣告，此有臺
    灣高等法院被告全國前案紀錄表在卷可按，經此次起訴審判後，當能知所警惕而
    無再犯之虞，本院認所宣告之刑以暫不執行為適當，併諭知緩刑三年，以啟自新
    。
三、被告於三份簽帳單上偽造「ＺＩＮ  ＳＨＩＨ」之署押，第一聯係於消費後交被
    告持有，而為被告所有，並供犯罪所用之物，依刑法第三十八條第一項第二款規
    定，宣告沒收，而其上偽造之「ＺＩＮＳＨＩＨ」署押各一枚，因已附屬於第一
    聯簽帳單無從分割，不另為沒收之諭知。而上開簽帳單之第二聯、第三聯，已經
    分別交付特約商店、財團法人聯合信用卡處理中心保管存查，因均非被告所有，
    無從宣告沒收，惟上開簽帳單第二、三聯上偽造之「ＺＩＮ  ＳＨＩＨ」署名共
    六枚，依刑法第二百十九條之規定，不問屬於犯人與否，應宣告沒收。
據上論斷，應依刑事訴訟法第二百九十九條第一項前段、第三百條，刑法第五十六條
、第二百十六條、第二百十條、第三百三十九條第一項、第五十五條、第四十一條第
一項前段、第七十四條第一款、第三十八條第一項第二款、第二百十九條，罰金罰鍰
提高標準條例第一條前段，判決如主文。
中     華     民     國     九十一     年     十一     月     二十二    日
                                      法  官    李添興
右正本證明與原本無異。
如不服本判決，應於送達後十日內向本院提出上訴狀（須附繕本），上訴於臺灣高等
法院臺中分院。
                                      書記官
中     華     民     國     九十一     年     十一     月     二十二    日
附錄本案論罪科刑法條全文
刑法第二百十條：
偽造、變造私文書，足以生損害於公眾或他人者，處五年以下有期徒刑。
刑法第二百十六條：
行使第二百十條至第二百十五條之文書者，依偽造、變造文書或登載不實事項或使登
載不實事項之規定處斷。
刑法第三百三十九條：
意圖為自己或第三人不法之所有，以詐術使人將本人或第三人之物交付者，處五年以
下有期徒刑、拘役或科或併科一千元以下罰金。
以前項方法得財產上不法之利益或使第三人得之者，亦同。
前二項之未遂犯罰之。
